臺灣桃園地方法院民事簡易判決　　　　 109年度訴字第2422號
原　　　告　徐慧紋　
　　　　　　徐麗敏　
共　　　同
訴訟代理人　徐德勝律師
被　　　告　陳吟慈　
訴訟代理人　林宗竭律師
　　　　　　林婉婷律師
上列當事人間請求損害賠償事件，經本院刑事庭以108 年度桃交
簡附民字第248 號裁定移送前來，本院於民國110 年11月10日辯
論終結，判決如下：
    主  文
被告應給付原告徐慧紋新臺幣貳拾伍萬伍仟參佰參拾肆元，及自
民國一０八年八月二十一日起至清償日止，按年息百分之五計算
之利息。
原告徐慧紋其餘之訴及原告徐麗敏之訴均駁回。
原告徐慧紋之訴訴訟費用由被告負擔五分之一、餘由原告徐慧紋
負擔。
原告徐麗敏之訴訴訟費用由原告徐麗敏負擔。
本判決第一項得假執行，但被告如以新臺幣貳拾伍萬伍仟參佰參
拾肆元為原告徐慧紋預供擔保，得免為假執行。
原告徐慧紋其餘假執行之聲請及原告徐麗敏假執行之聲請均駁回
。
    事實及理由
壹、程序方面：
一、按本於道路交通事故有所請求而涉訟者，不問其標的金額或
    價額一律適用簡易程序，民國110 年1 月20日修正公布民事
    訴訟法第427 條第2 項第11款定有明文，該條文並於同月22
    日生效施行。次按修正之民事訴訟法簡易訴訟程序，依本施
    行法第12條第10項公告施行後，於修正前已繫屬、未經終局
    裁判者，適用修正後之規定，民事訴訟法施行法第4 條之1
    亦有明定。本件核屬本於道路交通事故之請求，於上開法條
    修正前施行前已繫屬本院，適用通常程序審理，於上開條文
    修正施行後應適用簡易訴訟程序，爰依簡易訴訟程序為裁判
    。
二、按訴狀送達後，原告不得將原訴變更或追加他訴。但擴張或
    減縮應受判決事項之聲明者，不在此限，民事訴訟法第436
    條第2 項準用同法第255 條第1 項第3 款定有明文。查本件
    原告徐慧紋原起訴請求被告給付新臺幣（下同）1,381,637
    元本息，嗣變更請求本金為1,288,327 元（本院卷185 頁）
    ，核屬縮減應受判決事項之聲明，應予准許。
貳、實體方面
一、原告主張：被告於民國108 年1 月24日上午7 時許駕駛車號
    000-0000號自用小客車（下稱系爭汽車）沿桃園市大園區國
    際路一段內側車道直行至圳頭路口時，故意或有重大過失高
    速衝撞其前方由徐慧紋騎乘欲左轉圳頭路之車號000-0000重
    型機車（下稱系爭機車），致徐慧紋人車倒地，受有第2 、
    3 、4 、5 節腰椎骨折及第3 、4 節腰椎創傷性脫位等傷害
    （下稱系爭傷害）。徐慧紋因而支出醫療費用144,862 元、
    背架費用7,500 元、交通費用12,285元，並受有機車毀損損
    害34,000元、眼鏡毀損損害3,180 元、看護費損害88,000元
    、非財產上損害800,000 元，日後尚須支出200,000 元整容
    費用，扣除已受領強制汽車責任險保險金48,080元，徐慧紋
    所受損害合計1,288,327 元。原告徐麗敏為徐慧紋之母，因
    本件事故需格外費心照料、陪伴、安撫徐慧紋，身分法益受
    侵害情節重大，受有非財產損害20萬元。爰依民法第184 條
    第1 項前段、第191 條之2 、第193 條第1 項、第195 條規
    定，請求被告賠償上開損害。聲明：㈠被告應依序給付徐慧
    紋、徐麗敏1,288,327 元、200,000 元，及自刑事附帶民事
    起訴狀繕本送達翌日起至清償日止，按年息百分之五計算之
    利息。㈡願供擔保，請准宣告假執行。
二、被告則以：徐慧紋駕駛系爭機車未依兩段式逕由慢車道變換
    內側車道左轉為本件肇事主因、被告駕駛系爭汽車超速未注
    意車前狀況僅為肇事次因，原告應負75％之過失責任；又原
    告請求預估整型費用200,000 元及出院後應採全日看護費用
    計算等部分，未舉證其必要性，慰撫金亦有過高。另徐慧紋
    已成年且就業，系爭傷害經治療後行動、意思表達無障礙，
    徐麗敏基於徐慧紋母親之身分法益未受侵害，不得請求慰撫
    金等語置辯。聲明：㈠原告之訴駁回。㈡如受不利判決，願
    供擔保，請准宣告免為假執行。
三、本院之判斷
  ㈠按因故意或過失，不法侵害他人之權利者，負損害賠償責任
    ；汽車、機車或其他非依軌道行駛之動力車輛，在使用中加
    損害於他人者，駕駛人應賠償因此所生之損害。民法第184
    條第1 項前段、第191 條之2 分別定有明文。次按行車速度
    ，應依速限標誌或標線之規定；汽車行駛時，駕駛人應注意
    車前狀況及兩車並行之間隔，並隨時採取必要之安全措施。
    道路交通安全規則第93條第1 項、第94條第3 項各有明定。
    又按民法第184 條第1 項關於侵權行為之規定，採過失責任
    主義，以行為人之侵害行為具有故意過失，為其成立要件之
    一。所謂過失，指行為人雖非故意，但按其情節應注意，並
    能注意，而不注意。又過失依其所欠缺之程度為標準，雖可
    分為抽象輕過失（欠缺善良管理人注意義務）、具體輕過失
    （欠缺應與處理自己事務同一注意義務）及重大過失（顯然
    欠缺普通人之注意義務），然在侵權行為方面，過失之有無
    ，應以是否怠於善良管理人之注意義務為斷（最高法院19年
    上字第2746號判例參照），亦即行為人僅須有抽象輕過失，
    即可成立。而所謂善良管理人之注意義務，乃指有一般具有
    相當知識經驗且勤勉負責之人，在相同之情況下是否能預見
    並避免或防止損害結果之發生為準，如行為人不為謹慎理性
    之人在相同情況下所應為之行為，即構成注意義務之違反而
    有過失。
  ㈡查，被告於108 年1 月24日上午7 時許駕駛系爭汽車沿桃園
    市大園區國際路一段內側車道直行至圳頭路口時，未注意車
    前狀況、於速限70公里路段超速行駛撞擊其前方由徐慧紋騎
    乘欲左轉圳頭路之系爭機車，致徐慧紋人車倒地，受有系爭
    傷害等情，為被告所不爭執；且被告上開駕駛行為，業據本
    院刑事庭以108 年度桃交簡字第1773號、109 年度交簡上字
    第265 號判決判處過失傷害罪刑確定（下稱相關刑案），亦
    有各該判決書在卷可稽。觀諸相關刑案簡易庭當庭勘驗被告
    行車紀錄器檔案結果：1.被告行車時速全程均在8 、90公里
    左右。2.徐慧紋原行駛於外側車道，開始打左方向燈後，因
    其左側有另一自小客車，無法變換車道，被告此時則行駛內
    側車道，與徐慧紋距離尚有50公尺以上。3.嗣被告與徐慧紋
    各自持續往前行駛，距離拉近後，徐慧紋續亮左方向燈，自
    外側車道變換車道至中線車道最右側，即車道分隔線附近。
    4.如相關刑案偵字卷第32、33頁之勘驗照片，徐慧紋騎乘機
    車自中線車道，車身左傾欲跨越內側車道直接左轉，而與內
    側車道被告所駕駛系爭汽車在時速87公里之高速下發生撞擊
    等情，有勘驗筆錄可憑（相關刑案桃交簡字卷19頁），對照
    該行車紀錄器翻拍照片顯示：本件事故發生時，該路段車流
    量甚低，被告所駕系爭汽車與徐慧紋所騎系爭機車間並無遮
    蔽視線之物（相關刑案交簡上字卷45至49頁) ，參以被告於
    相關刑案偵查中陳稱：當時伊在看後照鏡，因為地上有一隻
    鳥的屍體，所以伊才向右偏，伊分心了，沒有注意到徐慧紋
    ，等注意到時，大概只剩1 個車身的距離等語（偵字卷37頁
    背面），可見被告於此速限70公里路段，持續以80、90公里
    高速行駛，違規情節已非輕微，且其於高速行駛下，竟未提
    高注意力，反於車流量低、視線良好之情形下，疏未注意當
    時同向行駛之徐慧紋動向，復無端因細故分心，致其在高速
    行駛、全無剎車之情形下與徐慧紋發生劇烈撞擊，被告上開
    駕駛行為不僅未為謹慎理性之人在相同情況下所應為之行為
    ，更欠缺普通人於該客觀狀況下之注意義務，是原告主張被
    告就本件事故具有重大過失，堪可採取。依上說明，被告於
    上開時地超速行駛、未注意車前狀況，違反道路交通安全規
    則第93條第1 項、第94條第3 項規定，駕駛行為具有重大過
    失，並與本件事故具有相當因果關係，原告請求被告應依民
    法第184 條第1 項前段規定負損害賠償責任，自無不合。另
    依卷內事證尚不能證明被告有明知並有意使本件事故發生，
    或預見其發生，而其發生並不違背本意之情形，則原告主張
    被告係故意侵權一節，尚屬無據。
  ㈢按不法侵害他人之身體或健康者，對於被害人因此喪失或減
    少勞動能力或增加生活上之需要時，應負損害賠償責任，又
    不法侵害他人身體、健康、名譽、自由、信用、隱私、貞操
    或不法侵害其他人格法益而情節重大者，被害人雖非財產上
    之損害，亦得請求賠償相當之金額；民法第193 條第1 項、
    第195 條第1 項前段分別定有明文。徐慧紋主張因被告上開
    侵權行為受有損害，論述如下：  
  1.醫療費用：
    徐慧紋主張因本件事故受傷，已支付醫療費用144,862 元、
    背架費用7,500 元部分，為被告不爭執（本院卷165 頁），
    並有單據為證，應認可採。徐慧紋主張日後就身上傷疤有整
    型必要，請求賠償200,000 元部分，未提出任何證據以實其
    說，且據長庚醫療財團法人林口長庚紀念醫院（下稱林口長
    庚）函覆本院表示：徐慧紋於108 年1 月24日住院治療，經
    腰錐減壓及內固定融合手術治療後，並無取出鈦金屬骨釘及
    再接受整型手術之必要等語（本院卷139 頁），原告此部分
    請求難認有據。
  2.看護費用：
    徐慧紋主張其因系爭傷害，由家人於住院期間全日看護共計
    10日，每日請求2,200 元賠償，合計22,000元部分，為被告
    不爭執，應屬可採。徐慧紋另主張其出院後30日內，仍有由
    家人全日看護之必要，亦請求每日同額賠償部分，被告固不
    爭執原告可請求此期間半日看護之賠償（本院卷166 頁），
    然否認全日看護之必要。據林口長庚函覆本院表示：徐慧紋
    出院後可藉柺杖或助行器行走，無須專人攙扶等語（本院桃
    司調卷45頁），徐慧紋既有相當行動能力，該期間日常生活
    均即無由專人全日看護之必要，故原告此部分請求應以33,0
    00元( 半日1,100 元30日＝33,000元）為可採，逾此範圍
    之請求即屬無據。
  3.財物損失：
    徐慧紋主張其所有之系爭機車及眼鏡因本件事故毀損，依序
    受有34,000元、3,180 元損害，均為被告所不爭執（本院卷
    166 頁），並有單據為證，應認可採。
  4.交通費用：
    徐慧紋主張因本件事故增加支出交通費用共計12,285元，為
    被告不爭執（本院卷166 、167 頁），並有單據為證，應認
    可採。
  5.精神慰撫金：
    按慰藉金之賠償須以人格權遭遇侵害，使精神上受有痛苦為
    必要，其核給之標準固與財產上損害之計算不同，然非不可
    斟酌雙方身分資力與加害程度，及其他各種情形核定相當之
    數額（最高法院51年度台上字第223 號判例意旨參照）。查
    ，徐慧紋因本件事故受有系爭傷害，歷經手術，住院多日，
    已如前述，並因本件事故產生創傷後壓力症候群、適應障礙
    症併發憂鬱情緒等症狀，有診斷證明書可參（本院附民卷39
    頁），被告亦無爭執，徐慧紋主張其精神上痛苦甚鉅，自屬
    有據。本院審酌被告上開侵權行為情節，及徐慧紋碩士畢業
    、於本件事故發生時於倉儲公司任業務專員、月薪32,000元
    、無其他財產；被告大學畢業，於本件事故發生時任職於大
    園區農會、107 年收入1 百餘萬元、另有不動產、汽車等財
    產，業據兩造陳明，並有兩造稅務電子閘門財產所得調件明
    細表可查（本院個資卷），本院認原告主張其所受非財產上
    損害以350,000 元為適當。
  ㈣按損害之發生或擴大，被害人與有過失者，法院得減輕賠償
    金額或免除之，為民法第217 條第1 項所明定。次按機車行
    駛至交岔路口，如內側車道設有禁行機車標誌或標線者，應
    依兩段方式進行左轉，不得由內側或其他車道左轉；倘無標
    誌、標線，左轉彎時，應距交岔路口三十公尺前顯示方向燈
    或手勢，換入內側車道或左轉車道，行至交岔路口中心處左
    轉，並不得占用來車道搶先左轉、轉彎車應讓直行車先行。
    道路交通安全規則第99條第2 項第1 款、第102 條第1 項第
    5 款、第7 款各有明文。查，徐慧紋於本件事故發生前未在
    距交岔路口30公尺前先行換入內側車道，而欲自中線車道逕
    行違規左轉圳頭路，復未禮讓於內側車道直行之被告車輛等
    情，為前開相關刑案簡易庭勘驗筆錄記載甚詳，且當日徐慧
    紋所行駛之國際路內側車道畫設有「禁行機車」標字，亦有
    現場照片可憑（相關刑案偵字卷23頁），徐慧紋自應依兩段
    方式進行左轉，徐慧紋上開轉彎駕駛行為，違反道路交通安
    全規則第99條第2 項第1 款、第102 條第1 項第5 款、第7
    款等規定，且與本件事故發生有相當因果關係，就其所受損
    害之發生自屬與有過失，被告抗辯其就本件事故全無過失，
    顯無可採。本院審酌徐慧紋違規左轉侵犯被告直行路權，原
    應負主要肇事責任，然因被告本件超速、未注意車前狀況情
    節嚴重，具重大過失，被告就本件事故應負50％肇事責任，
    餘始由徐慧紋負擔。被告抗辯徐慧紋就本件事故應與有75％
    過失責任云云，尚有未合。另徐慧紋自承業已領取強制汽車
    責任保險金48,080元（本院卷167 頁），應自其所受損害中
    扣除。
  ㈤基上各節，徐慧紋因本件事故得向被告請求賠償之損害為25
    5,334 元【（144,862 ＋7,500 ＋55,000＋34,000＋3,180
    ＋12,285＋350,000 ）50％－48,080＝255,334】。
  ㈥末按不法侵害他人之身體、健康、名譽、自由、信用、隱私
    、貞操，或不法侵害其他人格法益而情節重大者，被害人雖
    非財產上之損害，亦得請求賠償相當之金額；其名譽被侵害
    者，並得請求回復名譽之適當處分；前二項規定，於不法侵
    害他人基於父、母、子、女或配偶關係之身分法益而情節重
    大者，準用之，民法第195 條定有明文。徐麗敏主張其為徐
    慧紋之母，被告上開侵權行為使其需格外費心照料、陪伴、
    安撫徐慧紋，侵害其基於徐慧紋之母之身分法益情節重大，
    被告應賠償精神慰撫金200,000 元云云。然查，徐慧紋因本
    件事故受傷時已成年，徐麗敏所為照料、陪伴、安撫均非法
    定義務，被告前開侵權行為並無加重徐麗敏基於徐慧紋母親
    身分之法定責任；次觀徐慧紋所受系爭傷害態樣及治療癒後
    情形，亦難認被告行為造成徐慧紋與徐麗敏間母女關係、親
    情連結之障礙，無從認定徐麗敏有何基於身分之權利受有侵
    害。從而，徐麗敏主張被告侵害其身分法益情節重大，核屬
    無據，委無可採。
四、綜上所述，徐慧紋依民法第184 條第1 項前段、第193 條第
    1 項、第195 條第1 項規定，請求被告給付255,334 元，及
    自刑事附帶民事起訴狀繕本送達翌日（即108 年8 月21日，
    附民卷31頁）起至清償日止，按年息5 ％計算之利息，為有
    理由，應予准許；逾此部分之本息請求，為無理由，應予駁
    回。徐麗敏依民法第195 條第3 項規定，請求被告給付200,
    000 元本息，為無理由，應予駁回。本判決命被告給付徐慧
    紋部分係適用簡易訴訟程序所為被告敗訴之判決，依民事訴
    訟法第389 條第1 項第3 款規定，應依職權宣告假執行；惟
    被告陳明願供擔保，請准免為假執行宣告，核無不合，爰酌
    定擔保，免被告為假執行。至徐慧紋、徐麗敏敗訴部分，假
    執行之聲請均失所附麗，併予駁回。
五、本件事證已明，兩造其餘攻擊防禦方法、所提證據及請求調
    查之證據，經本院斟酌，核與判決結果不生影響，爰不再一
    一論述，附此敘明。
六、據上論結，徐慧紋之訴一部為有理由，一部為無理由，徐麗
    敏之訴為無理由，依民事訴訟法第79條、第78條、第389 條
    第1 項第3 款、第392條第2項，判決如主文。
 
中    華    民    國  110     年    11    月    30    日
                  民事第二庭    法  官  袁雪華
正本係照原本作成。
如對本判決上訴，須於判決送達後二十日內向本院提出上訴狀。
如委任律師提起上訴者，應一併繳納上訴審裁判費。
中    華    民    國   110    年    11    月    30    日
                                書記官  戴育萍